【裁判字號】    90,上訴,382
【裁判日期】    900430
【裁判案由】    殺人未遂等
【裁判全文】
臺灣高等法院臺南分院刑事判決            九十年度上訴字第三八二號 Ａ
      上  訴  人  臺灣臺南地方法院檢察署檢察官
      被      告  甲  ○  ○
      選任辯護人  張  文  嘉
右上訴人因被告殺人未遂案件，不服臺灣臺南地方法院八十九年度訴字第九七二號中
華民國九十年一月十九日第一審判決（起訴案號：臺灣臺南地方法院檢察署八十九年
度偵字第七九八五號），提起上訴，本院判決如左：
      主      文
上訴駁回。
      理      由
一、公訴意旨略以：被告甲○○，因其前女友丙○○，與乙○○交往，而懷恨在心。
    於民國八十九年二月底，甲○○趁乙○○與丙○○在台南市○○街一二一巷六號
    住處熟睡之際，竟基於殺人之概括犯意，先以六公斤桶裝瓦斯，外接塑膠管，並
    將塑膠管由門縫插入前揭屋內，再釋放瓦斯，欲毒死紀、董二人。幸經乙○○發
    覺情況有異，開門查看始發現上情，並發現甲○○正爬躲在前揭屋後面增建之一
    樓石棉瓦上。然甲○○竟未此罷休，復於八十九年四月二十七日下午十時許，教
    唆不知姓名之男子，在台南市○○路四九一號今日大樓前，持凶器尖刀（未扣案
    ）朝乙○○之肝臟致命部位加以刺殺，致乙○○受有上腹壁穿刺傷併肝臟淺裂傷
    及血胸等傷害，經送醫急救，始倖免於難，因認甲○○涉有刑法第一百七十六條
    及刑法第二百七十一條第二項、第一項等罪嫌云云。
二、按犯罪事實應依證據認定之，無證據不得推定其犯罪事實；又不能證明被告犯罪
    者，應諭知無罪之判決，刑事訴訟法第一百五十四條、第三百零一條第一項分別
    定有明文。又認定不利於被告之事實，須依積極證據，苟積極證據不足為不利於
    被告事實之認定時，即應為有利於被告之認定，更不必有何有利之證據，再事實
    之認定，應憑證據，如未能發現相當證據，或證據不足以證明，自不能以推測或
    擬制之方法，為裁判基礎，亦迭據最高法院著有三十年上字第八一六號、及四十
    年臺上字第八六號判例在案。
三、本件公訴人認被告玄溟涉有以煤氣燒燬現供人使用住宅未遂及殺人未遂等罪嫌，
    無非以上揭事實，經據告訴人乙○○指證綦詳，核與丙○○證述情節相符，且有
    乙○○遭傷的診斷證明書等資為依據。訊之被告甲○○堅決否認有右揭犯行，辯
    稱：乙○○與丙○○所居住之屋，原係由伊承租而來，乙○○搶走伊女友後反而
    公然在前揭房屋與丙○○同住，由於渠與丙○○同居期間，養有多隻小狗，渠擔
    心小狗無人餵食，於三月上旬某日下午本欲進入屋內探視，惜因大門深鎖渠無鑰
    匙，是以爬上屋頂欲進入屋內，適為乙○○發現，並無深夜施放瓦斯之事。況伊
    身材矮小，如何能背瓦斯桶爬上屋頂？至於乙○○被殺傷之事，伊是經丙○○電
    話告知乙○○住在伊住處隔壁的醫院，伊推測應係奇美醫院，才去醫院向丙○○
    說明此事與伊無關，伊未叫人殺害乙○○等語。
四、經查：（一）本件告訴人乙○○指被告於八十九年二月底某日深夜四、五點，趁
    伊與丙○○熟睡之際，以桶裝瓦斯外接塑膠管，將塑膠管由門縫插入屋內，欲釋
    放瓦斯毒死乙○○及丙○○一節，固經丙○○於八十九年九月一日到場指證相符
    ，惟被告否認曾於乙○○所指的二月底某日爬上丙○○住處屋頂，坦承曾於三月
    上旬為了要探視所養之狗爬上丙○○住處屋頂遭乙○○發現報警處理，未曾於二
    月下旬某日爬上丙○○住處屋頂。原審於九十年一月五日傳訊處理乙○○就被告
    爬上屋頂報案事宜的開元派出所員警陳銘仁到場，陳員結稱：伊曾接到警方一一
    ０的竊盜通報到丙○○開南街住所處理，到現場時，被告人沒有在屋頂，且查明
    丙○○住處房子承租人是被告，也無竊盜情事後，認係感情糾紛，將被告帶往派
    出所，於晚間十時許才由被告母親將被告帶回。丙○○當時雖有提及施放瓦斯之
    事，惟因他們在外面並沒有什麼發現，故未進入屋內查看。則被告施放瓦斯欲毒
    死乙○○及丙○○，除紀、董二人之指陳外，經警員到場，亦無明顯足夠事證使
    警員進入屋內採證，告訴人亦未提出被告施放瓦斯的現場照片及看見被告人在屋
    頂的目擊證人等其他證據資料以為證明，有關被告施放瓦斯欲毒死紀、董二人部
    分，除紀董二人之指述外，並無具體事證可憑。（二）況查，丙○○於九十年一
    月九日陳稱：發現門房細縫被插瓦斯管只有警員前往處理的這一次，當時是下午
    二、三時，伊與乙○○的習慣是睡到過午一、二點才起床。乙○○稱遭人放瓦斯
    欲毒死二、三次云云，與丙○○所述不符，尚難採信。而起訴事實所指二月下旬
    某日乙○○遭被告從門縫插瓦斯管，欲放瓦斯毒死，依乙○○於八十九年九月一
    日之陳述，發現施放瓦斯時間是半夜四、五點，與丙○○所稱：只發現一次，當
    時是下午二、三點，亦不相符，丙○○與乙○○當時同居一室，且同屬告訴人，
    應無為扭曲之理，其說詞應可採信，而乙○○事後認為復遭被告派人刺殺成傷，
    其對被告怨恨之情顯較丙○○深，紀董二人指述內容，顯以丙○○之說法較可採
    。乙○○與起訴事實所指：被告於二月下旬某日深夜四、五點從丙○○住處門縫
    施放瓦斯欲毒死紀、董二人，施放瓦斯的時間顯與丙○○所述不符，難以採憑。
    （三）乙○○於八十九年四月二十七日晚間十時許為不詳姓名男子持尖刀刺殺，
    固有診斷證明書一份在卷可稽，惟依奇美醫院診斷證明書所載被告所受之傷為上
    腹壁穿刺傷併肝臟淺裂傷及血腹，參之病歷摘要表記載認為「綜合以上臨床現，
    此次刀傷雖傷及肝臟，但尚未造成病患（即乙○○）立即性之生命危險，手術中
    病人腹腔內失血量亦僅一五０西西」，有病歷摘要表卷附可參，難認乙○○所受
    之傷有立即性致命危險。而持刀殺傷乙○○之人並未查獲，乙○○及丙○○均到
    場表示並不認識行兇者，其殺傷乙○○的動機及目的為何？係受人教唆出面教訓
    或基於個人恩怨報仇雪恨，在其人未到案之前實難僅憑臆測即論斷其持刀刺傷乙○○之原因及目的。（四）公訴人認係被告教唆不詳姓名者持刀刺傷乙○○之依
    據為：乙○○在遭人殺傷之前曾聽聞該男子對乙○○揚言「你會搶別人的女朋友
    」，而乙○○之女友丙○○為被告之前女友。經查，丙○○於乙○○建遭人殺傷
    送到醫院急救後二小時曾打電話給被告，告訴被告乙○○被人殺傷，並問被告是
    否高興，被告於隔天早上即到醫院探查，但未到乙○○的病房一節，業經丙○○
    到場證述甚詳。被告辯稱丙○○曾於電話中表示乙○○住在伊家隔壁的醫院，伊
    即推論紀某係在奇美醫院而前往探查，雖丙○○否認曾在電話中向被告提及乙○○當時住在何家醫院，惟丙○○電話中既帶有指摘被告教唆人持刀殺傷乙○○之
    意，被告在恐遭丙○○誤解之情況下，急於查明乙○○住在何家醫院，狀況如何
    ，尚屬人情之常。而被告於翌日凌晨前往奇美醫院向護士查詢乙○○病情，距丙○○打電話給被告，時隔二、三小時之後，依被告及丙○○、乙○○租住處地緣
    關係判斷，大型醫院除成功大學附設醫院外，即奇美醫院，故被告於翌日凌晨前
    往奇美醫院向護士探詢乙○○病情，亦非全無因由，依此事實，尚難直接推論乙○○遭人殺傷一事，係被告教唆所為。（五）按告訴人之告訴，係以使被告受刑
    事訴追為目的，是其陳述是否與事實相符，仍應調查其他證據以資審認，最高法
    院五十二年度台上字第一三００號著有判例可資參照。綜上所述，公訴意旨指被
    告施放瓦斯欲毒死紀、董二人，除其二人之指述外，並無其他證據可資認定，且
    紀董二人就施放的時間所述不一，自難僅憑二人有出入的指述，即論坐被告此部
    分殺人未遂之罪嫌。而乙○○遭人殺傷之事，乙○○受傷部位在肝臟，所受之傷
    並無立即性致命危險，行兇之人是否意在取乙○○性命，尚難遽論；況持刀殺傷
    紀某之人尚未查明，更無從得知該人持刀殺傷乙○○之原因及目的，亦難僅憑被
    告事後前往醫院探查乙○○病情，即推論乙○○之傷係被告教唆他人行兇所致。
    此外復查無其他積極證據足資證明，被告有殺人犯行，揆諸首開說明，應認不能
    證明被告犯罪。
五、原審以不能證明被告犯罪，諭知被告無罪，核無不合。公訴人上訴意旨，仍執前
    詞，以被告至告訴人住處看其飼養之狗，大可按門鈴入屋內，豈需攀爬屋頂觀看
    之理，且告訴人丙○○在報警後既已主動提及施放瓦斯，證人即員警陳銘仁原審
    已詳述，此不利被告證據何以不採，指摘原判決不當，又就告訴人受上腹壁穿刺
    傷併肝臟淺裂傷及血腹，隨時有致命之危險，被告應有殺人之犯意，及告訴人丙○○未告知被告告訴人乙○○送至何醫院，被告何以得知，有教唆不知名人所為
    之嫌云云，係以推測之論斷，認為被告犯罪，自非有據。其上訴為無理由，應予
    駁回。
據上論斷，應依刑事訴訟法第三百六十八條，判決如主文。
本案經檢察官蘇南桓到庭執行職務。
中    華    民    國      九十      年      四      月      三十        日
                                  臺灣高等法院臺南分院刑事第二庭
                                      審判長法官  游    明    仁
                                            法官  陳    清    溪
                                            法官  蘇    重    信
右正本證明與原本無異。
如不服本判決，應於判決送達後十日內向本院提出上訴狀，其未敘述理由者並應於提
出上訴狀後十日內向本院補提理由書（應附繕本)。
                                      法院書記官  李    珍    鳳
中    華    民    國      九十      年      五      月        三        日


司法院資訊處製作；財團法人民間司法改革基金會備份。
